臺灣臺中地方法院民事裁定　九十二年度婚字第一五五九號
　　原　　　告　甲○○
　　被　　　告　乙○○
右當事人間請求離婚事件，本院判決如左：
    主      文
准原告與被告離婚。
訴訟費用由被告負擔。
    事      實
甲、原告方面：
  一、聲明：求為判決如主文所示。
  二、陳述：兩造於民國（下同）八十九年六月十六日在中國大陸重慶市人民政府婚
      姻登記處登記結婚，雙方約定被告應在臺灣地區與原告共同生活，並以原告之
      住所為共同之住所，嗣經財團法人海峽交流基金會認證後，原告並於同年八月
      四日在臺灣戶政機關辦妥結婚登記手續，嗣於同年十二月二十九日被告來臺與
      原告同居。婚後兩造感情初尚融洽，後兩造經常意見不合時起爭執，被告竟因
      此離家不告而別，拒絕再與原告共同生活，並於九十年四月二十二日離境返回
      大陸後，即一直不肯返台與原告團聚，復不知去向。嗣後被告竟於大陸重慶市
      九龍坡區人民法院請求與原告離婚。是被告故意造成夫妻分居之事實，拒絕履
      行同居義務，甚且在大陸地區對原告提起離婚之訴，顯見夫妻情分早已蕩然無
      存，婚姻名存實亡，實難認被告有履行婚姻、續維繫本件婚姻之誠意，為此依
      民法第一千零五十二條第一項第二項之規定，請求准許裁判離婚。
  三、證據：提出戶籍謄本、被告大陸地區常住人口登記卡影本、結婚公證書影本、
      財團法人海峽交流基金會證明影本、內政部警政署入出境管理局入出國日期證
      明書、及重慶市九龍坡區人民法院民事判決書影本各一件為證。
乙、被告方面：
    被告未於言詞辯論期日到場，亦未提出書狀作何聲明或陳述。
    理      由
一、本件被告受合法之通知，無正當理由，未於言詞辯論期日到場，經核無民事訴訟
    法第三百八十六條所列各款之情形，爰依原告之聲請，准由其一造辯論而為判決
    。
二、按「臺灣地區人民與大陸地區人民間之民事事件，除本條例另有規定外，適用臺
    灣地區之法律。」「夫妻之一方為臺灣地區人民，一方為大陸地區人民者，其結
    婚或離婚之效力，依臺灣地區之法律。」臺灣地區與大陸地區人民關係條例第四
    十一條第一項、五十三條定分別有明文。又婚姻無效或撤銷婚姻，與確認婚姻成
    立或不成立及離婚或夫妻同居之訴，專屬夫妻之住所地或夫、妻死亡時住所地之
    法院管轄。但訴之原因事實發生於夫或妻之居所地者，得由各該居所地法院管轄
    ；民事訴訟法第五百六十八條第一項亦定有明文。次按夫妻之住所，由雙方共同
    協議之，未為協議或協議不成時，得聲請法院定之。法院為前項裁定前，以夫妻
    共同戶籍地推定為其住所。民法第一千零二條亦著有明文。經查，本件原告請求
    與被告離婚，原告為台灣地區人民，被告為大陸地區人民，有戶籍謄本及被告大
    陸地區常住人口登記卡影本各一份在卷足證，揆之首揭說明，本件婚姻效力之準
    據法自應適用臺灣地區法律，從而，本件應適用我民事訴訟法上開專屬管轄之規
    定。再本件原告起訴請求判決離婚，因被告來台後係與原告同住在台中市○○區
    ○○里○○路○段一０六巷七號，雖嗣後被告返回大陸居住，惟仍應以上址為兩
    造在台之共同住所，依上開規定，本件離婚之訴，應專屬本院管轄，合先敘明。
三、原告主張兩造於八十九年六月十六日與被告在大陸重慶市登記結婚，於同年十二
    月二十九日被告來台與原告共同生活，後被告因兩造經常意見不合發生爭執，率
    爾離家出走，並於九十年四月二十二日出境返回大陸地區，其後未再入境台灣。
    嗣後被告即向大陸法院對原告提起裁判離婚之訴訟，大陸法院以兩造雙方雖係自
    願婚姻，但因婚姻基礎差，在婚後未建立真正的夫妻感情，因兩造雙方自願離婚
    ，准予兩造離婚等情，業據經原告提出戶籍謄本、結婚公證書影本、財團法人海
    峽交流基金會證明影本，及重慶市九龍坡區人民法院民事判決書影本各一件為證
    。參以內政部警政署入出境管理局查詢被告出入境記錄資料，被告確於八十九年
    十二月二十九日來台，九十年四月二十二日出境後即未返台，此有內政部警政署
    入出境管理局入出國日期證明書一份在卷可稽，是以兩造共同生活時間短暫，而
    被告自九十年四月二十二日返回大陸後迄未願返台，顯見其主觀上無意與原告履
    行同居，被告復未到庭或提出書狀作任何陳述或答辯，自堪認原告上開主張為真
    實。
四、按婚姻乃一男一女之兩性結合，以組織家庭，共同生活為目的，故有足以破壞共
    同生活或難以維持共同生活之情事發生，宜允許其離婚以消滅婚姻關係。民法七
    十四年六月三日修正公布之民法親屬編，就裁判離婚之原因，為應實際需要，參
    考各國立法例，增設民法第一千零五十二條第二項，明定有同條第一項以外重大
    事由，難以維持婚姻者，亦得請求離婚。是對於家庭生活之美滿幸福，有妨礙之
    情形，即得認其與此之所謂難以維持之重大事由相當。查本件兩造於八十九年六
    月十六日結婚，於同年十二月二十九日來台，兩造在台共同生活時間短暫，惟兩
    造婚後因意見不合，時起爭執，被告竟於九十年四月二十二日返回大陸，迄今已
    近三年有餘，是兩造既已分居三年有餘，而分居期間，原告復未前往大陸地區探
    視，被告亦不願再來台與原告共同生活，足證兩造顯然怠於努力及無心維護兩造
    之婚姻幸福和諧，兩造間僅存夫妻之名而無夫妻之實。再被告已向大陸重慶市九
    龍坡區人民地方法院起訴請求准予兩造離婚，並於西元二００一年八月二十九日
    經上開法院以（２００１）九民初字第二九五０號判決准予兩造離婚，而原告又
    具狀提起本訴，亦明示兩造均無維持婚姻之意願，希冀離婚。上開情事，均足以
    破壞兩造間之共同生活及難以維持兩造間之共同生活，為對於兩造間家庭生活之
    美滿幸福，有妨礙之情形，自得認其與所謂難以維持婚姻之重大事由相當。且觀
    之現代婚姻係以男女雙方之感情為基礎，以雙方心投意合，相互溝通扶持，彼此
    容忍，共同經營婚姻生活為要件，倘雙方情意已絕，溝通之途塞，容忍之度無，
    共圖營生之念滅，則其婚姻基礎已頹，自核與首開規定相符。揆之上情，原告主
    張兩造間有不能維持婚姻之重大事由，核屬有據，而兩造間之婚姻既已生破綻而
    顯無回復之希望，從而原告訴請裁判離婚，洵屬正當。本院參酌上開事證，認為
    兩造間之婚姻已生破綻，客觀上確實難以繼續維持婚姻共同生活，且顯無回復之
    希望。而被告竟一走了之，致使愛情喪失、已無和諧之望之責任歸屬，比較衡量
    雙方之有責程度，難認原告可責程度高於被告。按之首揭說明，原告依民法第一
    千零五十二條第二項請求判決離婚，洵屬正當，應予准許。
五、結論：本件原告之訴為有理由，並依民事訴訟法第三百八十五條第一項前段、第
    七十八條判決如主文。
中　　　華　　　民　　　國　　九十三　　年　　　七　　　月　　 十五 　　日
                              臺灣臺中地方法院家事法庭
                                  法   　官　 楊  熾  光
右為正本係照原本作成。
如不服本判決，應於送達後廿日內，向本院提出上訴狀並表明上訴理由，如於本判決
宣示後送達前提起上訴者，應於判決送達後廿日內補提上訴理由書（須附繕本）。
中　　　華　　　民　　　國　　九十三　　年　　　七　　　月　　 十五 　　日
                                  法院書記官
